【裁判字號】    92,上訴,50
【裁判日期】    920327
【裁判案由】    違反槍砲彈藥刀械管制條例
【裁判全文】
臺灣高等法院高雄分院刑事判決    九十二年度上訴字第五０號
    上  訴  人  臺灣高雄地方法院檢察署檢察官
    被      告  乙○○
                丙○○
右上訴人因被告等違反槍砲彈藥刀械管制條例案件，不服臺灣高雄地方法院九十一年
度訴字第九００號中華民國九十一年十一月廿九日第一審判決（起訴案號：臺灣高雄
地方法院檢察署九十一年度偵字第二七四三號），提起上訴，本院判決如左：
      主      文
上訴駁回。
      事      實
一、乙○○前曾於民國（下同）八十六年間，因違反麻醉藥品管理條例案件，經原審
    以八十六年易字第四六九七號判決判處有期徒刑三月，於八十六年十月二十四日
    易科罰金執行完畢，復於同年六、七月間，又因違反槍砲彈藥刀械管制條例案件
    ，經原審以八十七年度重訴字第一八號判決判處有期徒刑一年六月。詎仍不知悔
    改，明知具殺傷力之改造槍枝、子彈係政府明令管制之物品，未經許可不得擅自
    持有，竟於不詳時間、處所取得可發射子彈具殺傷力仿ＢＥＲＥＴＴＡ廠八四型
    半自動手槍改造之金屬玩具手槍及土造鋼管槍各一把，霰彈一顆及改造子彈二顆
    後，未經許可而持有，並將其中土造鋼管槍一把，霰彈一顆藏放於高雄縣林園鄉
    ○○○路三六五巷十四之二號三樓；將仿ＢＥＲＥＴＴＡ廠八四型半自動手槍改
    造之金屬玩具手槍一把，改造子彈二顆藏放於高雄縣林園鄉○○路二二五巷二號
    左側空屋之內。嗣警接獲線報得知乙○○持有改造槍枝，於九十一年一月三十一
    日下午五時三十分許，至高雄縣林園鄉○○○路三六五巷口將乙○○及其友人丙
    ○○一併逮捕，乙○○並於同年二月一日零時十分許、零時四十五分許，分別帶
    同警方至上開藏放改造槍枝、子彈之處所，查獲土造鋼管槍、仿ＢＥＲＥＴＴＡ
    廠八四型半自動手槍改造之金屬玩具手槍各一把，霰彈一顆、改造子彈二顆。
二、案經高雄縣警察局林園分局移送臺灣高雄地方法院檢察署檢察官偵查起訴。
      理      由
甲、被告乙○○部分：
  一、右開事實，業據被告乙○○於原審及本院供承不諱，核與查獲本案之警員即證
      人黃秋寶於偵查中及原審證述：我們事先線報指乙○○藏匿有二支槍枝，於是
      前往高雄縣林園鄉○○○路三六五號巷口同時查獲被告乙○○及丙○○，我們
      將被告二人帶回警局偵訊時，乙○○即說他住處之樓上藏有槍枝，找到該槍後
      ，我向乙○○詢問另一支槍的下落，他又主動帶我們到高雄縣林園鄉○○路二
      二五巷二號之空屋內找到另一把槍等情相符（見偵查卷第三十頁正、反面、本
      院九十一年四月十六日訊問筆錄），並有扣案之改造金屬玩具手槍、土造鋼管
      槍各一支、子彈二顆可資佐證。
  二、同案被告丙○○於偵查中雖一度坦承上開改造槍枝、子彈，係其友人「黑猴」
      所交付，惟後改口否認上情，辯稱：上開改造槍枝、子彈均係被告乙○○所有
      ，之前係因與乙○○有親戚關係，其又答應照顧我母親，我才答應代乙○○扛
      罪等語，此與前開證人黃秋寶於原審證稱：當時在製作筆錄之前，有聽到乙○
      ○因為丙○○沒有太多前科，所以要丙○○把事情扛起來，後製作筆錄時，丙
      ○○即說槍枝係其所有，我們跟他說你這樣子太傻，一直到他說槍枝不是他的
      ，我們才願幫他製作筆錄等語（見原審九十一年四月十六日訊問筆錄），互核
      大致相符，而丙○○為代被告乙○○扛罪，於偵查中坦承槍械為其所有，遭
      檢察官聲請羈押獲准，於羈押中得知被告乙○○未依約照顧家人，遂又向檢察
      官全盤拖出頂替之情，被告乙○○得知後，前往看守所探視丙○○，要求其再
      度變更供詞一節，亦經原審當庭勘驗渠二人會客錄音帶屬實，有九十一年四月
      二十五日勘驗筆錄一紙附卷可稽，再被告乙○○後於原審亦供稱：之前因懼怕
      遭收押，所以要丙○○擔下此罪等語明確（見原審九十一年十一月十五日審判
      筆錄），足認丙○○上開所供改造槍枝、子彈係黑猴交付乙節，純係欲偏袒被
      告乙○○所為之不實供述，自無可取。
  三、扣案之上開改造槍枝及子彈經送往內政部警政署刑事警察局鑑定結果，認改造
      手槍（槍枝管制編號0000000000號）一把，係仿ＢＥＲＥＴＴＡ廠
      八四型半自動手槍製造之金屬玩具手槍，換裝土造金屬槍管土造金屬撞針改造
      而成，機械性能良好，可供擊發適用子彈使用，認具殺傷力。土造鋼管槍（槍
      枝管制編號0000000000號）一把，認係土造鋼管槍，可拆解成二段
      ，機械性能良好，可供擊發１２ＧＡＵＧＥ霰彈使用，認具殺傷力。霰彈一顆
      （經試射），認係１２ＧＡＵＧＥ制式霰彈，彈底標記為"ＦＩＯＣＣＨＩ１
      ２１２ＩＴＡＬＹ"，認係由ＧＵＩＬＩＯＦＩＯＣＣＨＩＬＥＣＣＯ廠所製
      造，認具殺傷力。改造子彈二顆，認係由長約１７ｍｍ、外徑約１０ｍｍ土造
      金屬彈殼加裝直徑約９ｍｍ土造金屬彈頭改造而成，經採樣一顆試射，可擊發
      ，認具殺傷力，有該局九十一年二月二十六日刑鑑字第０九一００二八三二一
      號鑑定函一份在卷足稽。
  四、被告於八十六年七、八月間，確曾因未經許可製造彈藥，經本院以八十七年度
      重訴字第一八號判決判處有期徒刑一年六月，有該判決書一紙附卷足參，被告
      於原審雖辯稱：上開槍彈係其於八十六年間所製造，遺留迄今云云。苟如其所
      言，何以其中霰彈一顆，經鑑定係外國槍械工廠所製造之制式子彈，另觀之卷
      附查獲槍械現場之相片，非但二支槍械上未見八十六年藏放至今應有之鐵繡污
      垢，連包裝改造玩具手槍之塑膠袋亦嶄新異常，足見被告乙○○上開所辯，顯
      係欲獲邀一事不二罰免訴寬典所為之卸責之詞，不足採信。本件事證明確，被
      告持有上開改造槍枝、子彈之犯行，堪以認定。
  五、按被告非法持有上開改造槍枝及子彈，係屬行為繼續犯，於其持有改造槍枝、
      子彈之行為期間，均屬觸法行為。是雖無法認定被告係於何時取得改造槍枝而
      加以持有，因其於修正槍砲彈藥刀械管制條例施行生效日即九十年十一月十六
      日後，仍繼續持有上開改造槍枝，既屬犯罪行為繼續中，自應逕予適用現行槍
      砲彈藥刀械管制條例之行為時法。是核被告持有上開改造槍枝及子彈，所為係
      犯槍砲彈藥刀械管制條例第十一條第四項未經許可持有可發射子彈具殺傷力之
      改造槍枝罪及同條例第十二條第四項之未經許可持有子彈罪。甲訴人認被告犯
      行態樣係未經許可寄藏改造槍枝及子彈，惟查上開改造槍枝及子彈係被告乙○
      ○所有，非如同案被告丙○○所述係黑猴交付後加以寄藏等情，已如前述，是
      甲訴人認被告應以槍砲彈藥刀械管制條例第十一條第四項未經許可寄藏可發射
      子彈具殺傷力之改造槍枝罪及同條例第十二條第四項之未經許可寄藏子彈罪論
      處，尚有未恰，惟本件起訴法條與審理結果應適用法條項款並無變更，雖罪名
      不同，仍毋須變更起訴法條。被告未經許可持有其他可發射子彈具有殺傷力之
      改造槍枝及子彈二罪，係以一行為觸犯數罪名，為想像競合犯，應依刑法第五
      十五條前段規定，從一重之未經許可持有其他可發射子彈具有殺傷力之改造槍
      枝罪論處。被告前於八十六年間，因違反麻醉藥品管理條例案件，經原審以八
      十六年易字第四六九七號判決判處有期徒刑三月，於八十六年十月二十四日易
      科罰金執行完畢之事實，有臺灣高等法院被告全國前案紀錄表及臺灣高雄地方
      法院檢察署刑案資料查註紀錄表各一紙在卷可按，其於五年以內再犯本件最重
      本刑為有期徒刑以上之罪，為累犯，應依刑法第四十七條之規定加重其刑。
  六、原審因而適用彈藥刀械管制條例第十一條第四項、第十二條第四項，刑法第十
      一條前段、第五十五條、第四十七條、第四十二條第二項、第三十八條第一項
      第一款，現行法規所定貨幣單位折算新臺幣條例第二條，罰金罰鍰提高標準條
      例第二條之規定，並審酌被告前已有違反槍砲彈藥刀械管制條例之前科記錄，
      竟仍不知悔改，明知改造槍枝及子彈屬高度危險之物品，非經主管機關許可不
      得擅自持有，以維社會大眾安全與良善秩序，竟仍無故持有具殺傷力之改造槍
      枝及子彈，嚴重影響社會治安，犯後復飾詞狡卸，欲差遣他人頂替罪責，及尚
      查無其曾持上開改造槍枝、子彈犯案等一切情狀，量處有期徒刑二年六月，併
      科罰金新台幣拾萬元。並就科處罰金之部分，諭知罰金易服勞役之折算標準。
      並認扣案改造槍枝二支、改造子彈二顆，經鑑定均具殺傷力，已如前述，故均
      屬違禁物，應依刑法第三十八條第一項第一款之規定宣告沒收。至另扣案之霰
      彈一顆、改造子彈一顆，於鑑驗時業均經試射完畢，所餘彈殼已無殺傷力，非
      屬違禁物，爰不予沒收。經核原審此部分判決認事用法並無不合，量刑亦屬適
      度。甲訴人上訴意旨，雖執：被告於原審供承上開槍枝係其買玩具槍改造的，
      是被告所為係涉犯改造槍彈之罪，原審量處被告有期徒刑二年六月，顯屬過輕
      ，請量處有期徒刑六年等詞。質之被告則供稱：我在一審為了趕快去執行，所
      以才說槍是我改造，那是我亂說，我不會也沒有改造槍彈等語。惟查被告於原
      審雖供承本件被查扣之槍彈是其於八十六年間所製造遺留迄今等情，然被告上
      開辯詞係欲獲邀一事不二罰免訴寬典之卸責之詞，自無可取，已如前述。此外
      ，復查無其他確切之證據足證被告有改造槍彈之犯行，尚難僅被告上開卸責之
      詞，遽認被告有改造槍彈之犯行。甲訴人上訴意旨，仍執前詞，指稱原審此部
      分判決不當，顯無理由，應予駁回。
乙、被告丙○○部分：
  一、甲訴意旨另以：被告丙○○於右述時地，與被告乙○○共同寄藏上開改造槍枝
      及子彈，為警循線查獲。案經高雄縣警察局林園分局移送偵辦。因認被告有犯
      槍砲彈藥刀械管制條例第十一條第四項未經許可寄藏可發射子彈具殺傷力之改
      造槍枝罪及同條例第十二條第四項之未經許可寄藏子彈罪嫌。
  二、甲訴人認被告丙○○有犯前開未經許可寄藏改造槍彈之罪嫌，係以被告偵查中
      之自白，為其論據。訊據被告丙○○堅決否認有前開犯行，辯稱：係乙○○要
      我幫他扛罪，他說會照顧我母親。但他後來並沒有照約定照顧我母親，我才全
      盤托出。本件槍彈確係乙○○所持有，也是他自己藏匿，案發時我並不知情，
      並無不法之情事等語。
  三、經查證人黃秋寶於原審結證：當時在製作筆錄之前，有聽到乙○○因為丙○○
      沒有太多前科，所以要丙○○把事情扛起來，後製作筆錄時，丙○○即說槍枝
      係其所有，我們跟他說你這樣子太傻，一直到他說槍枝不是他的，我們才願幫
      他製作筆錄等語（見原審九十一年四月十六日訊問筆錄），而丙○○為代被告
      乙○○扛罪，於偵查中坦承槍械為其所有，遭檢察官聲請羈押獲准，於羈押中
      得知被告乙○○未依約照顧家人，遂又向檢察官全盤拖出頂替之情，被告乙○
      ○得知後，前往看守所探視丙○○，要求其再度變更供詞一節，亦經原審當庭
      勘驗渠二人會客錄音帶屬實，有九十一年四月二十五日勘驗筆錄一紙附卷可稽
      ，再被告乙○○後於原審及本院亦供稱：之前因懼怕遭收押，所以要丙○○擔
      下此罪等語明確（見原審九十一年十一月十五日審判筆錄及本院九十二年二月
      十九日訊問筆錄）。足見被告偵查中之自白，顯與事實不符，自難採為不利於
      被告之認定。綜上所述，被告所辯上情，應堪採信。此外，復查無其他確切之
      證據足證被告犯罪，應認不能證明被告犯罪，則原審所為被告無罪之諭知，尚
      無不當，甲訴人上訴意旨，仍執陳詞，指摘原審此部分判決不當，顯無理由，
      應予駁回。
據上論結，應依刑事訴訟法第三百六十八條，判決如主文。
本案經檢察官彭南雄到庭執行職務。
中      華      民      國    九十二    年      三      月     廿七     日
          臺灣高等法院高雄分院刑事第三庭
                                  審判長法官  謝宏宗
                                        法官  張盛喜
                                        法官  黃建榮
右正本證明與原本無異。
如不服本判決應於收受本判決後十日內向本院提出上訴書狀，其未述上訴理由者，
並得於提起上訴後十日內向本院補提理由書狀（均須按他造當事人之人數附繕本)「
切勿逕送上級法院」。
                                      書記官  賴梅琴
中      華      民      國    九十二    年      三      月     廿八     日
附錄：本判決論罪科刑法條：
槍砲彈藥刀械管制條例第十一條第四項
未經許可，持有、寄藏或意圖販賣而陳列第一項所列槍砲者，處一年以上七年以下有
期徒刑，併科新臺幣七百萬元以下罰金。
槍砲彈藥刀械管制條例第十二條第四項
未經許可，持有、寄藏或意圖販賣而陳列子彈者，處五年以下有期徒刑，併科新臺幣
三百萬元以下罰金。
                                                                        Ｑ


司法院資訊處製作；財團法人民間司法改革基金會備份。
